【裁判字號】    99,聲再,217
【裁判日期】    990623
【裁判案由】    毒品危害防制條例
【裁判全文】
臺灣高等法院刑事裁定                 99年度聲再字第217號
再審聲請人
即受判決人  甲○○
上列聲請人因違反毒品危害防制條例案件，對於本院98年度上訴
字第4381號，中華民國99年1月28日第二審確定判決（臺灣板橋
地方法院97年度訴字第5532號，起訴案號：臺灣板橋地方法院檢
察署97年度偵字第6421號、第7086號、第7975號、第12763號）
，聲請再審，本院裁定如下：
    主  文
再審之聲請駁回。
    理  由
一、聲請意旨略以：證人即警員莊文宗以「釣魚」及向證人廖嘉
    忠交換條件之方式，迫使廖嘉忠佯稱向聲請人買貨。此觀之
    臺灣板橋地方法院檢察署97年度偵字第7975號卷之97年3月
    20日偵訊筆錄，廖嘉忠證稱除幫警察釣魚該次之外，未跟被
    告買過毒品等語。再觀之原確定判決第4頁(二)廖嘉忠之證
    述可知，證人並不認識聲請人，且並無買賣等情，販毒情節
    全是由莊文宗以不當手段威嚇利誘所致。再依同法院檢察署
    97年度偵字第7086卷之97年3月13日林文啟之偵訊筆錄，可
    知被告之一林文啟當時於案發地點附近被莊文宗攔下，舉槍
    喝令交出身上安非他命，林文啟稱係伊自己施用，即被帶入
    警車內毆打逼供。且依同法院檢察署97年度偵字第6421號之
    97年10月7日林文啟之偵訊筆錄，可知林文啟所持有之安非
    他命係向斯文買的，並非聲請人所交付，林文啟並向檢察官
    表示伊及鍾幸如、蔡扶佑皆被刑求等語。是以被告及證人等
    所為之警詢筆錄、偵訊筆錄、審判筆錄不是被刑求，就是舉
    槍威嚇，或是交換條件利誘，以致該等筆錄均無一致。如此
    違反法定程序所製造出來的假性犯罪或不當取證，糟蹋人權
    ，有違刑事訴訟法發現實體真實之基本課題。揆諸上開敘明
    ，員警利誘交換條件及暴力刑求逼供之不實證詞筆錄，原審
    漏未審酌調查，影響公正審判，爰依刑事訴訟法第420第1項
    第6款、421、424、426條第3項，依法聲請再審云云。
二、按刑事訴訟法第420條第1項第6款所謂「發見確實之新證據
    」，係指該證據於事實審法院判決前已經存在，為法院、當
    事人所不知，不及調查斟酌，至其後始行發見，且就證據本
    身形式上觀察，固不以絕對不須經過調查程序為條件，但必
    須顯然可認為足以動搖原有罪確定判決，而為受判決人無罪
    、免訴、免刑或輕於原判決所認罪名之判決者為限。故受理
    聲請再審之最後事實審法院，應就聲請再審理由之所謂「新
    證據」，是否具備事實審判決前已經存在，為法院、當事人
    所不知，事後方行發見之「嶄新性」及顯然可認足以動搖原
    有罪確定判決，應為無罪、免訴、免刑或輕於原判決罪名之
    「顯然性」二要件，加以審查，為判斷應否准予開始再審之
    準據，最高法院93年度台抗字第98號裁定意旨足資參照。
三、經查：本院98年度上訴字第4381號確定判決認定再審聲請人
    甲○○共同販賣第二級毒品(未遂)，處有期徒刑5年。已依
    被告之自白、證人廖嘉忠於原審審理之證述、通聯紀錄、扣
    案之甲基安非他命、台北市政府警察局97年3月10日北市鑑
    毒字第70號鑑驗通知書等證據，敘明其依憑之證據及認定之
    理由。對於聲請人辯稱本案係以釣魚之偵查方式利誘廖嘉忠
    為不實供述，林文啟、鍾幸如、蔡扶佑之警詢筆錄及偵訊筆
    錄皆被刑求云云，原確定判決於程序部分亦已說明並未引用
    林文啟、鍾幸如、廖嘉忠、莊文宗等人於警詢及偵查時之證
    述。且對於被告否認販賣第二毒品甲基安非他命未遂之犯行
    已依前揭證據，認聲請人接到廖嘉忠電話後即撥打連絡林文
    啟，而林文啟於交易時當場為警逮捕，已於判決內詳予指駁
    (見原確定判決第3-5頁)。再審聲請人固以上開警詢筆錄、
    偵訊筆錄為新證據聲請再審，主張有刑事訴訟法第420條第1
    項第6款之再審事由，惟上開筆錄於審判期間即已存在，足
    認該證據非為法院所不知而不及調查斟酌，核與刑事訴訟法
    第420條第1項第6款所規定「新證據」之要件不符。再者，
    上開筆錄均因被告爭執其證據能力，而為原確定判決所未引
    用，惟就該筆錄內容之證明力上，亦無足推翻其他有罪認定
    之積極證據，是與首揭說明所示「發現確實之新証據」必須
    符合確實足以動搖原確定判決之要件亦不相符。至聲請人以
    刑事訴訟法第421條之規定聲請再審，惟原確定判決為得上
    訴第三審之案件，聲請人以重要證據漏未審酌為由聲請再審
    ，容有誤會。綜上，聲請人提起本件再審之聲請，為無理由
    ，應予駁回。
四、據上論斷，應依刑事訴訟法第434條第1項，裁定如主文。
中    華    民    國    99    年    6     月    23    日
                  刑事第二十二庭審判長法  官  郭雅美
                                      法  官  李麗珠
                                      法  官  洪于智
以上正本證明與原本無異。
不得抗告。
                                      書記官  強梅芳
中    華    民    國    99    年    6     月    25    日

司法院資訊處製作；財團法人民間司法改革基金會備份。
